臺灣桃園地方法院刑事判決　　　　　　100年度簡上字第428號
上　訴　人
即　被　告　藍宗加
選任辯護人　蕭嘉甫律師
上列上訴人因恐嚇案件，不服本院簡易庭中華民國100 年6 月30
日100 年度桃簡字第67號第一審刑事簡易判決（聲請簡易判決處
刑案號：99年度偵字第27906 號），提起上訴，本院管轄第二審
之合議庭改適用通常程序審理，並自為第一審判決如下：
    主  文
原判決撤銷。
藍宗加無罪。
    事  實
一、本件聲請簡易判決處刑意旨略以：被告藍宗加因其子藍士傑
    與王信全間之糾紛，不滿王信全騷擾藍士傑，竟基於恐嚇之
    犯意，於民國99年9 月11日下午10時55分許，在其位於桃園
    縣桃園市○○街6 號3 樓之住所，以藍士傑使用門號為0000
    000000號之行動電話撥打王信全所有門號為0000000000號之
    行動電話，於電話中向王信全出言恫稱：再騷擾藍士傑，就
    要叫藍士傑至王信全上班之公司說王信全是同性戀等語，以
    此加害名譽之惡害通知王信全，王信全因而心生畏懼，致生
    危害於安全。嗣經王信全報警處理，始悉上情，因認被告藍
    宗加涉犯刑法第305 條之恐嚇危害安全罪嫌等語。
二、按犯罪事實應依證據認定之，無證據不得認定其犯罪事實；
    不能證明被告犯罪者，應諭知無罪之判決。刑事訴訟法第
    154 條第2 項、第301 條第1 項分別定有明文。又事實之認
    定，應憑證據，如未能發現相當證據，或證據不足以證明，
    自不能以推測或擬制之方法，為裁判基礎；且認定犯罪事實
    所憑之證據，雖不以直接證據為限，間接證據亦包括在內，
    然而無論直接證據或間接證據，其為訴訟上之證明，須於通
    常一般之人均不致有所懷疑，而得確信其為真實之程度者，
    始得據為有罪之認定，倘其證明尚未達到此一程度，而有合
    理之懷疑存在而無從使事實審法院得有罪之確信時，即應由
    法院為諭知被告無罪之判決，有最高法院40年台上字第86號
    判例、76年台上字第4986號判例可資參照。再按刑法第305
    條關於恐嚇罪之規定，係針對恐嚇個人之威脅行為，即以加
    害生命、身體、自由、名譽、財產等事通知他人，使其心生
    畏懼，致危及其社會日常生活之安全感者，始足成立本罪，
    否則，他人並未因行為人告知加害之內容而受影響者，自無
    成立本罪之餘地，又危害之通知並非確定，而仍取決於其他
    不確定之條件，此種不確定之危害通知，尚不足構成恐嚇罪
    （臺灣高等法院台南分院83年法律座談會意見，司法院83廳
    刑一字第01160號參照）。
三、聲請簡易判決處刑意旨認被告藍宗加涉有上開恐嚇犯行，無
    非係以：被告之自白、被害人王信全之指述、證人藍士傑之
    證述、藍士傑使用之0000000000門號於99年9 月11日至12日
    間之雙向通聯紀錄、桃園榮民醫院診斷證明書影本1 紙為其
    論據。訊據被告固坦承有於上開時地在電話中對被害人王信
    全稱若再騷擾其子，就要其子至公司說王信全為同性戀等語
    ，惟堅詞否認有何恐嚇危害安全之犯行，辯稱：王信全認為
    其與伊子藍士傑間有感情糾紛，多次以簡訊相逼藍士傑與王
    信全聯絡，伊只是在王信全不斷的藉口要求與其子見面、不
    勝其擾之情形下，為制止王信全再次騷擾其子，始為上開言
    詞，並無任何恐嚇危害安全之故意等語，辯護人則答辯以被
    告上開言詞內容係附條件、不確定之通知，與恐嚇危害安全
    罪之構成要件不符等語。
四、經查：
(一)、被告對於其有於上揭時、地以其子藍士傑之行動電話撥打電
    話給王信全，並告之以：再騷擾藍士傑，就要叫藍士傑至王
    信全公司說王信全是同性戀等語一節，並不爭執（見偵查卷
    第5 頁、第26頁，本院簡上字卷第66頁），核與證人王信全
    、藍士傑於偵查中結證所陳情節相符（見偵查卷第25頁、第
    26頁），復有藍士傑使用之行動電話門號0000000000號於99
    年9 月11日下午10時55分許與被害人王信全所有之行動電話
    門號0000000000號通聯紀錄在卷可參（見偵查卷第21頁背面
    ），是上開事實，自堪認定。
(二)、觀諸99年9 月11日晚間10時55分許，在被告對被害人為前揭
    言語前之當日自中午12時許開始至晚上10時之間，被害人以
    上開門號發話或發送簡訊至藍士傑上開門號多達10餘次，同
    日晚上10時24分、10時50分許，被害人分別發送「我等你電
    話十分鐘，不然我就跳下去」、「你現在不處理沒關係，你
    逼我死，星期一我就血踐讓你目睹」等內容之簡訊予藍士傑
    前揭門號等節，有該手機簡訊畫面、台灣大哥大資料查詢各
    1 紙在卷可稽（見偵查卷21頁，本院簡上字卷第10頁，手機
    簡訊畫面時間顯示為同日晚上10時34分、11時），顯示被害
    人確係急欲與藍士傑聯繫，被害人亦不否認希望與藍士傑當
    面講清楚等語，且從被害人前揭簡訊內容係以戕害自身為手
    段換取與藍士傑接觸之機會，該訊息透露出藍士傑受被害人
    為見藍士傑而陸續發送上開簡訊，已使藍士傑身心受有壓迫
    ，多所困擾下而告知被告上情，衡情被告身為藍士傑之父，
    在藍士傑告以被害人可能誤會與藍士傑間有感情糾紛，其子
    不堪被害人之擾之狀況下，基於父子親情，欲保護其子免受
    被害人之精神上騷擾，所為對被害人上開警示、告誡言語，
    斟酌被告行為當時客觀情境及事件起因，應認被告在其子不
    堪被害人之擾、又見被害人上開以死為要脅之簡訊後，護子
    心切，而出言制止被害人，其主觀上應係順被害人先前之行
    為及上開簡訊內容，在該簡訊內容原透露之訊息範圍內，令
    被害人勿再為不當之舉措，主觀上尚無以惡害加害於被害人
    之安全之虞。況退步言之，縱認被告所為上開言詞屬危害通
    知，惟觀諸被告當時陳述內容之「你若再騷擾藍士傑」一詞
    ，應認係要求受通知者即被害人停止為特定行為，則依上開
    法律座談會，危害是否發生，端繫被害人是否仍執意為該特
    定行為，於此一不確定條件成就前，受通知人即本件被害人
    當無生畏懼可言。此自與以「要求為一定作為，否則加以惡
    害」或「逕加以將來之惡害」為內容之通知形式，受通知人
    自受通知之時起即處於安全將生危害之恐懼之情況截然不同
    。準此，被害人受有被告前開附條件之通知後，苟無對藍士
    傑為任何騷擾，即難謂有生危害於安全，揆諸前開說明，此
    種附條件、不確定之危害通知，與刑法恐嚇罪之構成要件有
    間。
(三)、綜上，觀諸被告上開對被害人所為之言詞內容，尚無充分積
    極證據證明係加害名譽之通知，難謂被告係以不法之惡害恐
    嚇被害人，而有恐嚇之主觀犯意存在，縱認係一危害通知，
    亦難認該內容足使被害人心生畏懼，致危及其生活之安全感
    ，從而，依檢察官所提之全部證據，尚不足為被告犯罪之證
    明，仍有合理懷疑之存在，是不能僅以推測或擬制之方法，
    為被告有罪之認定。此外，復查無其他積極證據足以證明被
    告確有檢察官所指恐嚇危害安全之犯行，既不能證明被告犯
    罪，揆諸前揭法條及判例意旨，自應諭知被告無罪之判決。
    原審法院未詳為推求，遽為簡易判決處刑，容有未洽，被告
    執此聲明上訴，指摘原判決不當，為有理由，原判決既有上
    開違誤之處，自屬無可維持，應予撤銷改判。又本院判決被
    告無罪已如前述，檢察官聲請逕以簡易判決處刑，即有刑事
    訴訟法第451 條之1 第4 項第3 款不得為簡易判決情形，爰
    依同法第452 條規定，本院於撤銷原審判決後，自為第一審
    判決而為被告無罪之諭知。
據上論斷，應依刑事訴訟法第452 條、第455 條之1 第1 項、第
3 項、第369 條第1 項前段、第364 條、第301 條第1 項，判決
如主文。
本案經檢察官陳睿明到庭執行職務。
中    華    民    國   100    年    12    月    22    日
             刑事第十四庭  審判長法  官   鍾雅蘭
                                 法  官   郭俊德
                                 法  官   楊麗文
以上正本證明與原本無異。
如不服本判決應於收受判決後10日內向本院提出上訴書狀，並應
敘述具體理由。其未敘述上訴理由者，應於上訴期間屆滿後20日
內向本院補提理由書( 均須按他造當事人之人數附繕本) 「切勿
逕送上級法院」。
                                 書記官   柯凱騰
中    華    民    國   100    年    12    月    22    日